【裁判字號】    89,台上,5379
【裁判日期】    890907
【裁判案由】    違反麻醉藥品管理條例
【裁判全文】
最高法院刑事判決                              八十九年度台上字第五三七九號
    上  訴  人  甲○○
右上訴人因違反麻醉藥品管理條例案件，不服台灣高等法院台中分院中華民國八十七
年七月二十九日第二審判決（八十七年度上訴字第一四六五號，起訴案號：台灣苗栗
地方法院檢察署八十六年度偵字第四四三三號），提起上訴，本院判決如左：
    主  文
原判決撤銷，發回台灣高等法院台中分院。
    理  由
本件原判決認定上訴人甲○○於民國八十四年一月間因違反麻醉藥品管理條例，經台
灣高等法院判處有期徒刑六月，於八十四年七月二十一日執行完畢。又於八十六年十
二月中旬，因買賣汽車之關係，在苗栗縣公館鄉館東村一二八號住處，收受陳建信所
交付，供為質押之化學合成麻醉藥品安非他命四包，淨重十二‧○四公克。嗣因陳建
信未依約支付購車餘款，上訴人竟意圖販賣而非法持有上揭安非他命，伺機兜售，於
同年月二十日下午五時許，經警在上址查獲，並扣得上開安非他命等情。因而撤銷第
一審判決，改判論處上訴人意圖販賣而非法持有化學合成麻醉藥品（累犯）罪刑，固
非無見。
惟查：(一)有罪之判決書其宣示之主文，與所載之事實及理由必須互相適合，否則即屬
理由矛盾，其判決當然為違背法令。原判決理由已說明，扣案之磅秤一組，上訴人供
稱係其經營陶瓷廠時，秤量原料之用，故不予宣告沒收，乃主文卻又諭知磅秤一組沒
收，自屬理由矛盾。(二)證據雖已調查而其內容尚未明瞭者，即與未經調查無異，如遽
行判決，仍屬應於審判期日調查之證據而未予調查。原判決以上訴人在警訊時所供：
「所質押的安非他命四包如果沒有來贖回，我打算分裝以價值新台幣（下同）七萬五
千元賣掉折算現金」，採為證據，認定上訴人意圖販賣而非法持有化學合成麻醉藥品
。然上訴人已辯稱：警訊時酒醉，神智不清，不知筆錄之內容，且十二‧○四公克之
安非他命，不可能價值七萬五千元，警訊之自白顯與事實不符等語（見原審卷第十頁
背面、第四十五頁）。乃原審並未向承辦之警員調查，上訴人於警訊時之精神狀況，
是否影響其自由陳述？亦未查證每公克安非他命之價值，高達六千二百餘元（七萬五
千元除十二‧○四等於六千二百二十九元），是否與事實相符，即遽行判決，亦嫌速
斷。(三)當事人在審判期日前，或審判期日，聲請調查之證據，如法院未予調查，又未
認其無調查之必要，以裁定駁回，其所踐行之訴訟程序，自難謂非違法。上訴人於原
審之審判期日前，及審判期日，均請求詢問證人陳建信（見原審卷第十一頁背面、第
三十頁背面、第四十頁），原審亦認為有調查之必要，而傳喚該證人，並已送達傳票
（見原審卷第三十三頁），乃原審未待該證人到庭訊問，復未說明不予調查之理由，
即遽行判決，其所踐行之訴訟程序，亦有違誤。(四)審判期日，應傳喚被告或其代理人
，並通知檢察官、辯護人、輔佐人，刑事訴訟法第二百七十一條第一項定有明文。上
訴人在原審已委任江錫麒律師、邱玉汝律師為共同辯護人（見原審卷第二十九頁），
乃原審並未於審判期日通知邱玉汝律師到庭辯護，而逕行判決，其所踐行之訴訟程序
，自屬於法有違 (本院四十三年「實為四十九年」臺上字第一三五六號判例參照) 。
以上情形，或為上訴意旨指摘所及，或為本院得依職權調查之事項，應認有撤銷發回
更審之原因。又依上訴人所供，持交安非他命供質押者，似為鄧兆光（見偵查卷第二
十頁、第一審卷第二十七之一頁、原審卷第四十三頁、第四十五頁），並非陳建信，
究竟實情如何，案經發回，併予查明。另上訴人最後一次前科之執行完畢日期，似於
八十五年十一月十六日縮刑執行完畢（見第一審卷第十二頁、原審卷第四頁），原判
決所載八十四年七月二十一日執行完畢，並非最後一次前科，併此指明。
據上論結，應依刑事訴訟法第三百九十七條、第四百零一條，判決如主文。
中      華      民      國    八十九    年      九      月      七      日
                              最高法院刑事第十二庭
                                  審判長法官  陳  炳  煌
                                        法官  陳  正  庸
                                        法官  陳  世  雄
                                        法官  徐  文  亮
                                        法官  吳  信  銘
      右正本證明與原本無異
                                              書  記  官
中      華      民      國    八十九    年      九      月     十五     日


司法院資訊處製作；財團法人民間司法改革基金會備份。
